【裁判字號】    90,判,468
【裁判日期】    900322
【裁判案由】    營業稅
【裁判全文】
最  高  行  政  法  院  判  決                      九十年度判字第四六八號
    原      告  振福貿易股份有限公司
    代  表  人  甲○○
    被      告  臺北市稅捐稽徵處
    代  表  人  謝松芳
右當事人間因營業稅事件，原告不服財政部中華民國八十八年十月一日八八台財訴字
第八八二一二九○五五號再訴願決定，提起行政訴訟。本院判決如左：
    主  文
原告之訴駁回。
訴訟費用由原告負擔。
    事  實
緣原告於民國（以下同）八十二年一月一日至同年十二月三十一日止銷售太陽眼鏡予
榮華興業有限公司（以下簡稱榮華公司）金額計新台幣（以下同）四、○六三、三四
○元（不含稅），漏開統一發票並漏報銷售額，案經財政部賦稅署依銀行資金資料查
獲，檢同附件稽核報告節略、原告公司負責人甲○○及榮華公司負責人黃洪秋華八十
六年九月十八日於本部賦稅署所作談話紀錄，以及榮華公司以電匯方式（匯款人：黃
竹根）支付貨款之明細表等資料移請被告審理違章成立，被告乃核定原告逃漏營業稅
計二○三、一六七元，補徵所漏稅款，因所漏稅款原告業於裁罰前八十六年十一月二
十六日繳納，被告乃依財政部八十五年八月二日台財稅第八五一九一二四八七號函釋
按八十四年八月二日修正公布之營業稅法第五十一條第三款規定依所漏稅額處以三倍
之罰鍰計六○九、五○○元（計至百元止）。原告不服，主張查獲金額係原告向黃竹
根調度資金，並非銷售款項，原告及黃竹根不堪原查多次查詢才簽下談話筆錄等語，
申請復查。被告復查決定略以，原告既主張向黃竹根調度資金，惟經就其所提還款明
細表與獲案之匯款明細相對照，其中八十二年五月二十六日當天竟同時有匯入款及還
款，顯不合常情，且迄至八十二年六月十日之電匯款為二、七五二、六六○元，而同
期間之還款明細，卻有四、○二八、四○四元，顯係飾詞為由，駁回其復查之申請。
原告不服，提起訴願、再訴願，遞遭決定駁回，遂提起本件行政訴訟。茲摘敘兩造訴
辯意旨如次：
原告起訴意旨略謂：本案係財政部稽核組於八十六年九月間約談原告，並以約談紀錄
認定原告於八十二間銷售貨品與榮華興業有限公司及統順商行等二家公司涉漏開統一
發票金額計新台（以下同）四、○六三、三四○元。事實上該組所認定由黃竹根匯入
原告負責人女兒阮芬芬第一銀行中山分行帳戶計四、三九七、二三二元，實係原告負
責人於八十二年間陸續向黃竹根先生調度資金，並請其將調借之款項匯入該帳戶中，
原告負責人並於資金較寬鬆時自該帳戶提領存款四、三○八、四○四元及以現金八八
、八二八元共計四、二六六、五○七元償還借款，其餘一三○、七二五元係銷貨收入
，已由振福公司開立發票。故本案純係資金調度，並非銷售之款項。二、被告多次函
原告負責人到案說明，原告負責人及黃竹根不勝其擾故在不得已情況下，簽下談話筆
錄，被告即依原告說明書，即裁罰本公司漏報營業稅實有未當，況且財政部稽核組主
張原告銷售貨物漏開發票，係漏開何種貨物、品名、種類均無查核資料及說明。僅有
銀行資金往來之金額如何能證明原告漏報銷貨收入。且所查得之帳戶係原告負責人女
兒之帳戶又如何能証明係公司間銷貨往來資金。三、訴願及再訴願決定書說明中，所
稱原告有同一天資金借貸之情形，實係商業間往來常有之事，因個人資金需求及調度
實難確定，故在資金緊俏時可能上午借調資金，俟下午寬鬆，再將多餘之資金償還，
這是商場上常有之事，並無異常之處。四、訴願決定書說明後段所述：「且迄至八十
二年六月十日之電匯款為三、七五二、六六○元，而申請人所作同期間之還款明細，
即有四、○二八、四○四元，亦與申請人所稱先借款後還款之說詞不符，是申請人所
稱資金調度一事，顯係飾詞，核不足採。」經查係原告負責人返還黃竹根資金，並將
多餘之資金暫借予黃竹根，故有此差異，況且原告負責人主張與黃竹根資金調度，係
有借有貸並非全部向黃竹根借款。故匯款金額多或少並不影響借貸事實。五、綜上所
述再訴願決定書所述原告負責人資金調度係飾詞，不予採信，從而「推定」原告負責
人係漏報銷售貨物，實係本末倒置。又本案關鍵係原告負責人漏何種貨物、品名、種
類、數量及該資金是否為貨款，此點復查決定書、訴願再訴願決定書均未查明，僅憑
自白書即「臆測」原告負責人漏銷貨，難令人信服，希望能重新查明等語。
被告辯答意旨略謂：一、按營業稅法第三十二條第一項前段規定：「營業人銷售貨物
或勞務，應依本法營業人開立銷售憑證時限表規定之時限，開立統一發票交付買受人
。」同法第三十五條第一項規定：「營業人除本法另有規定外，不論有無銷售額，應
以每二月為一期，於次期開始十五日內，填具規定格式之申報書，檢附退抵稅款及其
他有關文件，向主管稽徵機關申報銷售額、應納或溢付營業稅額。其有應納營業稅額
者，應先向公庫繳納後，檢同繳納收據一併申報。」（行為時）同法第五十一條第三
款規定：「納稅義務人，有左列情形之一者，除追繳稅款外，按所漏稅額處（五倍至
二十倍）一倍至十倍罰鍰，並得停止其營業．．．三、短報或漏報銷售額者。」稅捐
稽徵法第四十八條之三規定：「納稅義務人違反本法或稅法之規定，適用裁處時之法
律。但裁處前之法律有利於納稅義務人者，適用最有利於納稅義務人之法律。」財政
部八十五年八月二日台財稅第八五一九一二四八七號函釋：「說明一、八十五年七月
三十日修正公布之稅捐稽徵法第四十八條之三規定．．．所稱「裁處」，依修正理由
說明，包括訴願、再訴願及行政訴訟之決定或判決。」二、本件原告違章事實，有財
政部八十六年十一月八日台財稅第八六一九九五○二一號函及研附稽核報告節略、原
告公司負責人甲○○及榮華公司負責人黃洪秋華八十六年九月十八日於財政部賦稅署
稽核組所作談話紀錄，及財政部所到榮華公司以電匯方式（匯款人：黃竹根）支付貨
款之明細表等附案可稽，是原告漏開統一發票之違章事證明確，洵足認定。三、原告
雖主張本案支票款係屬資金調度款，其業於資金較寬鬆時由同一帳戶提領存款四、三
○八、四○四元及以現金八八、八二八元償還借款，並提示還款明細及存摺影本附案
，惟經本處就其所列之還款明細與存摺核對，其提示之款項均為現金提款，無法證實
確保付予榮華公司黃竹根，且原告既主張向黃竹根先生調度資金，俟其資金寬鬆時再
提款償還，然就其所提還款明細與財政部查獲之匯款明細相對照，其中八十二年五月
二十六日當天竟同時有榮華公司匯入款及還款紀錄，同一天同時有借款及還款，顯不
合常情，且迄至八十二年六月十日之電匯款為二、七五二、六六○元，而原告所作同
期間之還款明細，即有四、○二八、四○四元，亦與原告所稱先借款後還款之說詞不
符，原告所稱資金調度一事，顯係飾詞。四、原告對本處查核結果於起訴理由中辯稱
係因（一）般資金緊時可能上午借調資金，俟下午寬鬆，再將多餘之資金償還，故有
同一天資金借貸情形。（二）迄八十二年六月十日之電匯款為三、七五二、六六○元
，同時期還款明細為四、○二八、四○四元，係其返還黃竹根資金，並將多餘之資金
暫借予黃竹根。（三）復查決定書訴願再訴願決定書均未查明本案漏報何種貨物、品
名、種類、數量及該資金是否為貨款。等節惟查：（一）榮華公司地址設於高雄市，
其付予原告之貨款係以匯款方式支付，而原告提示之款項均為現金提款，有存摺影本
附案可稽：該現金提款是否確用以支付予高雄市之黃竹根，顯乏明確之證據以供採據
，其所稱同一天上午借調資金，俟下午寬鬆，再將多餘之資金償還，應屬卸責飾辯之
辭。（二）原告稱迄八十二年六月十日之電匯款為二、七五二、六六○元，同時期還
款明細為四、○二八、四○四元，係其返還黃竹根乙節，與其起訴理由一所訴其提示
之資金明細均用於償還借款及支付貨款之說詞顯然予盾。（三）本案查獲之資金係原
告銷售太陽眼鏡予榮華公司之貨款，業經原告公司負責人甲○○及榮華公司負責人黃
洪秋華八十六年九月十八日於財政部賦稅署稽核組所作談話記錄坦承在案，綜上所述
，足證原告之說詞不足採信。五、按「當事人主張事實，須負舉證責任，倘其所提出
之證據，不足為主張事實之證明，自不能認其主張之事實為真實。」行政法院三十六
年度判字第十六號著有判例，本案既經查明華榮公司有匯款予原告之事實，並經雙方
當事人坦承係貨款，原核定自屬有據，而原告事後難改稱系爭匯款係借款，惟其所提
還款明細僅為其存摺之部分現金提款，無從認定確係交與黃竹根，且其提示之付款明
細亦不合常情，其起訴理由經查亦不足採信，其對自己之說詞既未能盡舉證之責任，
依上所漏稅額處三倍罰鍰，揆諸首揭法條規定，並無違誤，訴願、再訴願決定遞予維
持，亦無不合。綜上論結，原告之訴無理由，請駁回原告之訴，俾維稅政等語。
    理  由
按「納稅義務人，有左列情形之一者，除追繳稅款外，按所漏稅額處五倍至二十倍罰
鍰，並得停止其營業：一、．．．三、短報或漏報銷售額者。」及「納稅義務人，有
左列情形之一者，除追繳稅款外，按所漏稅額處一倍至十倍罰鍰，並得停止其營業：
一、．．．三、短報或漏報銷售額者。」分別為行為時營業稅法第五十一條第三款及
八十四年八月二日修正公布之營業稅法第五十一條第三款所規定。又按「納稅義務人
違反本法或稅法之規定，適用裁處時之法律，但裁處前之法律有利於納稅義務人者，
適用最有利於納稅義務人之法律。」為八十五年七月三十日增訂公布之稅捐稽徵法第
四十八條之三所明定。本件原告於八十二年一月一日至八十二年十二月三十一日止，
銷售太眼鏡予榮華公司，金額計四、○六三、三四○元（不含稅），漏開統一發票並
漏報銷售額，經財政部賦稅署依銀行資金資料查獲之事實，有稽核報告節略，原告公
司負責人甲○○及榮華公司負責人黃洪秋華於八十六年九月十八日在財政部賦稅署所
作談話紀錄，榮華公司以電匯方式（匯款人黃竹根）支付貨款之明細表等資料為證，
事證明確，被告核定原告逃漏營業稅計二○三、一六七元，補徵所漏稅款，因所漏稅
款原告於裁罰前八十六年十一月二十六日繳納，被告乃依八十四年八月二日修正公布
之營業稅法第五十一條第三款規定依所漏稅額處以三倍之罰鍰計六○九、五○○元（
計至百元止），與前揭規定尚無不合。原告起訴意旨詳如事實欄所載，其要點略謂查
獲金額係原告向黃竹根調度之資金，並非銷售款項，原告及黃竹根因不堪多次查詢才
簽下談話筆錄；同一天資金緊俏時上午借調資金，俟下午寬鬆，再將多餘之資金償還
；原告負責人漏報何種貨物、品名、種類、數量及該資金是否為貨款，被告均未查明
，僅憑自白書臆測原告漏報銷貨等語。然查：(一)、本案查獲之資金係原告銷售太陽眼
鏡予榮華公司之貨款業據原告公司負責人甲○○及榮華公司負責人黃洪秋華於財政部
賦稅署八十六年九月十八日談話筆錄坦承在案，榮華公司既有匯款予原告之事實，且
經雙方公司負責人供述係貨款，被告認定係貨款尚非無確。(二)、原告所稱系爭支票款
係資金調度款，業於資金較寬鬆時由同一帳戶提領存款四、三○八、四○四元及以現
金八八、八二八元償還借款，並提示還款明細及存摺影本為證乙節，經被告就原告所
列之還款明細與存摺核對結果，原告提示之款項均為現金提款，無法證實確有付予榮
華公司黃竹根，且原告既主張向黃竹根先生調度資金，俟其資金寬鬆時再提款償還，
然就其所提還款明細與財政部查獲之匯款明細相對照，其中八十二年五月二十六日當
天竟同時有榮華公司匯入款及還款紀錄，同一天同時有借款及還款，且迄至八十二年
六月十日之電匯款為三、七五二、六六○元，而原告所作同期間之還款明細，即有四
、○二八、四○四元，亦與原告所稱先借款後還款之說詞不相合。(三)、榮華公司地
址設於高雄市，其付予原告之貨款係以匯款方式支付，而原告提示之款項均為現金提
款，有存摺影本附案可稽，該現金提款是否確用以支付予高雄市之黃竹根，顯乏明確
之證據以實其說，原告所稱同一天上午借調資金，俟下午寬鬆，再將多餘之資金償還
，與原告公司負責人甲○○及榮華公司負責人黃洪秋華八十六年九月十八日談話時所
稱係貨款之供述不相合，況且原告就本案補徵稅款於裁罰前已繳納完畢，並未有所
爭執，嗣後再就罰鍰部分主張系爭款項非貨款而係借貸款項，顯係事後卸責之詞，實
難採為有利之認定。綜上所述，被告依原告所漏稅額處以三倍之罰鍰計六○九、五○
○元（計至百元止）於法尚無不合，訴願決定及再訴願決定遞予維持並無違誤，原告
起訴意旨經查無理由，應予駁回。
據上論結，本件原告之訴為無理由，爰依行政訴訟法施行法第二條、行政訴訟法第九
十八條第三項前段，判決如主文。
中    華    民    國     九十        年      三      月     二十二      日
                    最 高 行 政 法 院  第 二 庭
                                審 判 長 法  官      陳  石  獅
                                         法  官      鄭  淑  貞
                                         法  官      彭  鳳  至
                                         法  官      高  啟  燦
                                         法  官      黃  合  文
右  正  本  證  明  與  原  本  無  異
                                         法院書記官  蘇  金  全
中    華    民    國     九十        年      三      月     二十六      日


司法院資訊處製作；財團法人民間司法改革基金會備份。
